最高法院刑事判決　　　　　　一○○年度台上字第五○三三號
上　訴　人　王○○
上列上訴人因妨害風化案件，不服台灣高等法院中華民國一○○
年六月二十九日第二審更審判決（九十八年度上更(一)字第三二八
號，起訴案號：台灣台北地方法院檢察署八十九年度偵字第一一
九四七、一三五八四號），提起上訴，本院判決如下：
    主  文
原判決關於王文進部分撤銷，發回台灣高等法院。
    理  由
本件原判決撤銷第一審關於上訴人王○○部分之科刑判決，改判
仍依修正前刑法常業犯之規定，論處上訴人共同意圖使女子與他
人為性交之行為而媒介以營利為常業罪刑及予減刑，固非無見。
惟查：（一）、刑事妥速審判法第七條規定：「自第一審繫屬日
起已逾八年未能判決確定之案件，除依法應諭知無罪判決者外，
經被告聲請，法院審酌下列事項，認侵害被告受迅速審判之權利
，情節重大，有予適當救濟之必要者，得酌量減輕其刑：一、訴
訟程序之延滯，是否係因被告之事由。二、案件在法律及事實上
之複雜程度與訴訟程序延滯之衡平關係。三、其他與迅速審判有
關之事項」。本條係刑法量刑規定之補充規定，旨在就久懸未決
案件，從量刑補償機制予被告一定之救濟，以保障被告受妥速審
判之權利。又本條酌量減輕其刑，受科刑判決之被告得以言詞或
書面聲請，其於該審級判決前已滿八年者，事實審法院宜闡明是
否依法聲請。其經合法聲請者，效力及於各審級。本件係於民國
八十九年十月十一日繫屬於第一審法院，有第一審法院收文戳記
存卷可稽，故自第一審繫屬日起至九十七年十月十日止，案件繫
屬即滿八年（原判決理由參之三亦同此認定），原審於一００年
六月二十九日判決前，案件繫屬既已逾八年，原審未本於訴訟照
料之義務，適度行使闡明權，以究明上訴人是否依法聲請，尚有
未妥。（二）、刑事訴訟法第一百五十九條之五規定：「被告以
外之人於審判外之陳述，雖不符前四條之規定，而經當事人於審
判程序同意作為證據，法院審酌該言詞陳述或書面陳述作成時之
情況，認為適當者，亦得為證據。」「當事人、代理人或辯護人
於法院調查證據時，知有第一百五十九條第一項不得為證據之情
形，而未於言詞辯論終結前聲明異議者，視為有前項之同意。」
係以該陳述須經法院「審酌作成時之情況，認為適當」時，為其
適用要件之一，並非一經明示或擬制同意，即可無條件容許作為
證據。此所謂「審酌該陳述作成時之情況，認為適當」者，係指
依各該審判外供述證據製作當時之過程、內容、功能等情況，是
否具備合法可信之適當性保障，加以綜合判斷而言。故被告以外
之人於審判外之陳述，經當事人於審判程序同意作為證據者，仍
應於判決內具體說明如何審酌作成時之情況而認為適當，否則即
有違證據法則及理由不備之違誤。本件原判決採納何○美、趙○
、何○平、李○、張○梅、黃○芳於警詢之陳述，資以認定上訴
人有原判決所載之犯行，理由內略謂經審酌上開證據作成過程並
無違法取供、證明力過低之情事，依刑事訴訟法第一百五十九條
之五規定，自有證據能力等語（見原判決第十一頁倒數第二行至
第十二頁第五行），並未說明如何審酌所採納上述被告以外之人
於審判外之言詞陳述作成當時之情況，認為具備適當性之要件，
僅泛言上情，即認具有證據能力，尚嫌理由欠備。又上開證人於
偵查時均係以被告之身分應訊（見偵字第一三五八四號卷第十一
至十五頁、二三三至二三六頁），原判決另採渠等上開偵查時之
陳述資為上訴人論罪之基礎（見原判決第二一頁第一至十一行）
，然並未說明認定渠等於偵查時陳述具有證據能力之理由，亦有
未妥。以上或係上訴意旨所指摘，或為本院得依職權調查之事項
，應認原判決關於上訴人部分仍有撤銷發回之原因。又原判決理
由肆關於上訴人不另為無罪之諭知部分，基於審判不可分之原則
，亦一併發回。
據上論結，應依刑事訴訟法第三百九十七條、第四百零一條，判
決如主文。
中    華    民    國  一○○  年    九    月   十五   日
                      最高法院刑事第十二庭
                          審判長法官  黃  正  興  
                                法官  許  錦  印  
                                法官  林  瑞  斌  
                                法官  陳  春  秋  
                                法官  謝  靜  恒  
本件正本證明與原本無異
                                      書  記  官  
中    華    民    國  一○○  年    九    月  二十一  日
                                                     m